【裁判字號】    98,易,1117
【裁判日期】    981230
【裁判案由】    詐欺
【裁判全文】
臺灣高雄地方法院刑事判決              98年度易字第1117號
公  訴  人  臺灣高雄地方法院檢察署檢察官
被      告  甲○○
上列被告因詐欺案件，經檢察官提起公訴（98年度偵字第20019號）
，本院判決如下：
    主  文
甲○○幫助犯詐欺取財罪，處有期徒刑肆月，如易科罰金，以新
臺幣壹仟元折算壹日。緩刑貳年，並應向指定之政府機關、政府
機構、行政法人、社區或其他符合公益目的之機構或團體，提供
捌拾小時之義務勞務。緩刑期間付保護管束。
    事  實
一、甲○○明知金融機構之帳戶為個人理財之重要工具，係個人
    財產、信用之表徵，如將帳戶之存摺、金融卡及密碼交予他
    人使用，將有作為財產犯罪工具之可能，且亦知詐欺集團經
    常利用所取得之他人存款帳戶進行轉帳，目的即在取得詐欺
    款項並掩飾其等犯行，以逃避執法人員之查緝，竟仍容任所
    提供之帳戶可能被詐欺集團用以為詐欺取財結果之發生，而
    基於幫助他人實施詐欺取財犯罪之不確定故意，於民國98年
    4 月3 日至4 日間某時許，在高雄縣鳳山市○○路185 巷1
    號之1 住處前，將其於95年9 月12日向中華郵政股份有限公
    司鳳山五甲郵局所申請開立帳號00000000000000號帳戶之存
    摺、提款卡、密碼、身分證影本及印章等物，以新臺幣（下
    同）3,000 元之代價，交付予真實姓名年籍不詳、綽號「小
    宇」之成年男子，供該成年男子所屬詐欺集團使用；嗣該詐
    欺集團取得上開物品後，竟共同基於意圖為自己不法所有之
    犯意聯絡，於98年4 月7 日下午1 時許，先由集團中某成員
    撥打電話予乙○○，自稱係健保局員工，並告知會有新竹警
    察局撥打電話給伊，10分鐘後，再由其他成員撥打電話予乙
    ○○，自稱係新竹警察局員警，向乙○○佯稱其父親韋三保
    涉案，受臺灣臺北地方法院檢察署（下稱臺北地檢署）傳喚
    竟未到庭云云，並傳真偽造之臺北地檢署傳票及偽造之強制
    性金融資產凍結執行命令各1 紙予乙○○，另該通電話轉接
    後，復由其他成員冒稱係臺北地檢署檢察官黃河村，向其佯
    稱其父親之帳戶遭凍結，需匯款至其指定帳戶代為保管，乙
    ○○因而陷於錯誤，而於同日下午4 時41分許，自基隆復興
    路郵局匯款25萬元至甲○○上開郵局帳戶內；該詐欺集團又
    接續於翌日即98年4 月8 日，再施以冒稱上開檢察官之詐術
    ，並告知乙○○將於同年月13日以電話連絡，並返還其所匯
    款項，致乙○○陷於錯誤，再於該日中午12時48分許，自上
    開郵局匯款5 萬元至甲○○上開郵局帳戶內，該詐欺集團旋
    即將上開款項提領一空，致乙○○受有損害。嗣因乙○○始
    終未接獲電話，發覺有異，始報警循線查獲上情。
二、案經高雄縣政府警察局移送臺灣高雄地方法院檢察署檢察官
    偵查起訴。
    理  由
壹、證據能力部分：
    按被告以外之人於審判外之言詞或書面陳述，除法律有規定
    者外，不得作為證據；被告以外之人於審判外之陳述，雖不
    符前4 條之規定，而經當事人於審判程序同意作為證據，法
    院審酌該言詞陳述或書面陳述作成時之情況，認為適當者，
    亦得為證據，刑事訴訟法第159 條第1 項及第159 條之5 第
    1 項分別定有明文。本件以下所引用之各項供述證據，因檢
    察官、被告於審判程序均同意作為證據（見本院易字卷第27
    、28頁），本院審酌前開證據作成或取得時之狀況，並無違
    法或不當情事，復經本院於審判期日依法進行調查、辯論，
    應均具證據能力，合先敘明。
貳、實體部分：
一、上開犯罪事實，業據被告於本院審理時坦承不諱（見本院易
    字卷第32頁），核與證人即被害人乙○○於警詢之證述情節
    相符（見警卷第1 至2 頁），並有郵政國內匯款執據影本2
    紙、偽造之臺北地檢署傳票影本1 紙、偽造之強制性金融資
    產凍結執行命令影本1 紙、被告上開郵局帳戶開戶及掛失補
    副本之影本1 份及歷史交易清單2 紙附卷可稽（見警卷第3
    至6 頁、第12至14頁，本院易字卷第23頁），堪認被告上開
    任意性自白，確與事實相符。從而，本件事證明確，被告犯
    行洵堪認定，應予依法論科。
二、按刑法上之幫助犯，係對於犯罪與正犯有共同之認識，而以
    幫助之意思，對於正犯資以助力，而未參與實施犯罪之行為
    者而言。是以，如未參與實施犯罪構成要件之行為，且係出
    於幫助之意思提供助力，即屬幫助犯，而非共同正犯。本件
    被告提供其上開郵局帳戶之存摺、提款卡、密碼、身分證影
    本及印章予詐欺集團使用，使詐欺集團得基於詐欺取財之犯
    意，向乙○○詐取財物，此外復無證據證明被告有參與詐欺
    取財犯行之構成要件行為，揆諸前揭說明，自應論以幫助犯
    。是核被告所為，係對於詐欺集團成員遂行詐欺取財犯行資
    以助力，係犯刑法第30條第1 項前段、第339 條第1 項之幫
    助詐欺取財罪。本件被害人乙○○雖於98年4 月7 日及其翌
    日分別匯款25萬元及5 萬元至被告上開帳戶，惟其時間相近
    ，且該詐欺集團又係施以同樣詐術，所侵害者亦為同一法益
    ，應可認係基於同一詐欺犯意下所為之接續行為，況本件被
    告亦係一交付行為，而使該詐欺集團實施上開詐欺取財犯行
    ，應僅論以一罪。另被告係幫助犯，已如前述，爰依刑法第
    30條第2 項之規定，按正犯之刑減輕之。爰審酌被告明知目
    前國內詐騙行為猖獗，竟仍將帳戶交付予他人使用，使詐欺
    集團用以為詐欺取財之犯行，不僅造成執法機關不易查緝，
    危害社會治安，助長社會詐騙歪風，更造成被害人求償上之
    困難，所為實不足取，然其並未實際參與詐欺取財犯行，並
    已於本院審理時坦承犯行，而觀其自警詢乃至本院審理時所
    述，亦均坦承有將上開物品以3,000 元代價交予他人，先前
    否認犯行應僅係對於該交付行為在法律評價上有所誤認等一
    切情狀，量處如主文所示之刑，並諭知易科罰金之折算標準
    ，以資懲儆。又被告前未曾受有期徒刑以上刑之宣告，有臺
    灣高等法院被告前案紀錄表在卷可參，雖其尚未賠償本件被
    害人損失金額，然其於警詢時即向員警表明因剛步入社會，
    社會經驗不足才遭騙帳戶，致使被害人損失等語（見警卷第
    9 頁），且於本院審理中坦承犯行，懇請給予機會（見本院
    易字卷第32頁），茲審酌被告行為時年僅21歲，社會經驗不
    足，始因一時失慮致罹刑典，經此偵、審教訓，當知所警惕
    而無再犯之虞，本院綜核其情，認為其所受宣告之刑以暫不
    執行為適當，爰依刑法第74條第1 項第1 款規定，宣告緩刑
    2 年，以啟自新。復審酌被告法治觀念薄弱而觸犯刑責，本
    院為予警惕而促使其記取教訓，爰依刑法第74條第2 項第5
    款規定，諭知被告應向指定之政府機關、政府機構、行政法
    人、社區或其他符合公益目的之機構或團體，提供80小時之
    義務勞務，併依刑法第93條第1 項第2 款之規定，諭知於緩
    刑期間付保護管束。末以被告所提供上開帳戶之存摺、提款
    卡、密碼、身分證影本及印章等物，雖係供詐欺集團犯罪所
    用之物，然既已提供予詐欺集團使用，顯已移轉其所有權，
    且未扣案，亦非違禁物，復無證據可資證明係屬應沒收之物
    ，又因幫助犯不適用責任共同之原則，對正犯所有供犯罪所
    用或因犯罪所得之物，勿庸併為沒收之宣告（最高法院88年
    度台上字第6234號判決意旨參照），爰不另為沒收之諭知，
    併此敘明。
據上論斷，應依刑事訴訟法第299 條第1 項前段，刑法第339 條
第1 項、第30條第1 項前段、第2 項、第41條第1 項前段、第74
條第1 項第1 款、第2 項第5 款、第93條第1 項第2 款，刑法施
行法第1 條之1，判決如主文。
本案經檢察官鄧怡君到庭執行職務。
中    華    民    國    98    年    12    月    30    日
                  刑事第十三庭  審判長  法  官  黃蕙芳
                                        法  官  許仁豪
                                        法  官  王宗羿
以上正本證明與原本無異。
如不服本判決應於收受判決後10日內向本院提出上訴書狀，並應
敘述具體理由。其未敘述上訴理由者，應於上訴期間屆滿後20日
內向本院補提理由書(均須按他造當事人之人數附繕本)「切勿逕
送上級法院」。
中    華    民    國    98    年    12    月    30    日
                                        書記官  蔡毓琦
附錄論罪科刑法條
中華民國刑法第339條
意圖為自己或第三人不法之所有，以詐術使人將本人或第三人之
物交付者，處5 年以下有期徒刑、拘役或科或併科1 千元以下罰
金。
以前項方法得財產上不法之利益或使第三人得之者，亦同。
前二項之未遂犯罰之。

司法院資訊處製作；財團法人民間司法改革基金會備份。
